臺灣高等法院刑事判決　　　　　　　　94年度上易字第1010號
　　上　訴　人　臺灣新竹地方法院檢察署檢察官
　　被　　　告　丁○○
上列上訴人因被告妨害公務等案件，不服臺灣新竹地方法院94年
度易字第33號，中華民國94年4月13日第一審判決（起訴案號：
臺灣新竹地方法院檢察署93年度偵字第3373號），提起上訴，本
院判決如下：
    主  文
上訴駁回。
    事實及理由
一、本案經本院審理結果，認第一審以被告丁○○連續犯刑法第
    309條第1項之公然侮辱罪，判處拘役40日，如易科罰金，以
    300元折算1日；又犯刑法第140條第1項之當場侮辱公務員罪
    ，累犯，判處有期徒刑3月，如易科罰金，以300元折算1日
    。認事、用法及量刑均無不當，應予維持，並引用第一審判
    決書記載之事實、證據及理由（如附件）。
二、檢察官上訴意旨略以：被告於原審輕判後一改認罪及悔改之
    態度，濫指本件係警員憑空杜撰，竟不惜浪費司法資源而提
    起上訴，妄圖更輕刑度，足見被告犯後態度不佳，原審量刑
    過輕云云。惟查：被告雖曾就本案提起上訴，然嗣後業已撤
    回，有撤回上訴聲請書在卷可稽，而被告於本院審理時亦坦
    承犯行一再表示悔意，且被告亦與被害人甲○○、丙○○達
    成和解，有和解書附卷可憑，警員乙○○及被害人丙○○亦
    分別於原審及本院審理時到庭表示願意原諒被告，是原審以
    被告犯後坦認犯行，尚具悔意，被害人表示願意原諒被告等
    一切情狀作為量刑之事由，經核與事實尚無不合，是檢察官
    上訴，非有理由，應予駁回。
據上論斷，應依刑事訴訟法第373條、第368條，判決如主文。
本案經檢察官邱美育到庭執行職務。
中　　華　　民　　國　　94　　年　　8 　　月　　31　　日
　　　　　　　　　刑事第十一庭審判長法　官　陳祐輔
　　　　　　　　　　　　　　　　　  法　官　邱瑞祥於民國
                                            94年8月25日
                                            離職，不能簽
                                            名，陳祐輔附
                                            記
　　　　　　　　　　　　　　　　　  法　官　楊炳禎
以上正本證明與原本無異。
不得上訴。
                                    書記官  廖素花
中　　華　　民　　國　　94　　年　　8 　　月　　31　　日
附錄：本案論罪科刑法條全文
刑法第140條第1項：
於公務員依法執行職務時，當場侮辱，或對於其依法執行之職務
公然侮辱者，處六月以下有期徒刑、拘役或一百元以下罰金。
刑法第309條第1項：
公然侮辱人者，處拘役或三百元以下罰金。
附件：
【裁判字號】 94 , 易 , 33
【裁判日期】 940413
【裁判案由】 妨害公務等
【裁判全文】
臺灣新竹地方法院刑事判決    　　　　　　94年度易字第33號
公　訴　人　臺灣新竹地方法院檢察署檢察官
被　　　告　丁○○　男　42歲（民國51年8月28日生）
上列被告因妨害公務等案件，經檢察官提起公訴（93年度偵字第
3373號），本院依簡式審判程序判決如下：
    主  文
丁○○連續公然侮辱人，處拘役肆拾日，如易科罰金，以佰元
折算壹日；又於公務員依法執行職務時，當場侮辱，累犯，處有
期徒刑月，如易科罰金，以佰元折算壹日。
    事  實
一、丁○○前曾因違反麻醉藥品管理案件，先後經本院判處有期
    徒刑6月、5年6月，並定應執行刑有期徒刑5年10月確定後，
    於民國83年3月24日假釋出監，又因違反槍砲彈藥刀械管制
    條例等案件，經本院判處有期徒刑2年確定，且撤銷上開假
    釋，丁○○復行入監，並接續執行前開殘刑，於88年12月21
    日因縮短刑期假釋出監，並於90年11月25日縮刑期滿未經撤
    銷假釋，以已執行完畢論。緣戊○○於93年6月20日凌晨0時
    30分許，駕駛車號7U-4760號自用小客車，搭載甲○○自新
    竹市○○路「大遠東百貨公司」返回甲○○位於新竹市○○
    路443巷「湖濱社區」住處，途經新竹市○○路400巷「美麗
    新世界社區」前，遇由一真實姓名、年籍不詳之成年男子駕
    駛不詳車牌號碼之賓士廠牌之自小客車，搭載坐於右前副駕
    駛座之丁○○行駛在後，戊○○、甲○○2人以為該車輛欲
    超車，乃將車輛靠右減速暫停，詎該車竟停於戊○○、甲○○2人所駕上開自用小客車左側，此時丁○○基於公然侮辱
    之概括犯意，於不特定人得共見共聞之狀態下，搖下車窗以
    三字經「幹你娘」之足以貶損他人社會評價之言詞辱罵甲○○及戊○○2人 (戊○○公然侮辱部分已撤回告訴, 詳後述)
    ，戊○○、甲○○2人乃加速行駛返回甲○○上址住處，惟
    丁○○與該不詳年籍姓名男子仍駕車尾隨其等至甲○○住處
    湖濱社區大門口糾纏，該社區警衛丙○○見狀請丁○○2人
    離去未果，乃報警處理，該男子遂駕車先行離去，丁○○則
    繼續留在原處糾纏，迄於同日凌晨1時15分許，新竹市警察
    局第三分局青草湖派出所警員乙○○到場處理時，丁○○復
    承前公然侮辱之概括犯意，於不特定人得共見共聞之社區大
    門口，以三字經「幹你娘」之穢語，連續辱罵尚在社區大門
    口之甲○○、戊○○及丙○○3人，警員乙○○上前制止時
    ，丁○○另基於侮辱公務員之犯意，當場以三字經「幹你娘
    」之穢語，辱罵依法執行職務之警員乙○○（公然侮辱部分
    未據告訴）。
二、案經甲○○、丙○○告訴由新竹市警察局第三分局報請臺灣
    新竹地方法院檢察署檢察官偵查起訴。
    理  由
一、本件被告丁○○所犯當場侮辱公務員罪及公然侮辱罪，均非
    死刑、無期徒刑、最輕本刑為三年以上有期徒刑之罪，或高
    等法院管轄第一審之案件，被告於本院準備程序進行中，就
    被訴事實為有罪之陳述，經本院合議庭認合於新修正刑事訴
    訟法第273條之1第1項之規定，裁定進行簡式審判程序，合
    先敘明。
二、右揭事實，業據被告於本院審理時坦承不諱，核與告訴人甲○○、丙○○指述之情節相符，且據被害人戊○○證述綦詳
    ，並有警員乙○○製作之偵查報告1份（見偵查卷第18頁）
    在卷可稽，是被告上開自白核與事實相符，堪以採信，本件
    事證明確，被告當場侮辱公務員及公然侮辱等犯行，均洵堪
    認定，均應依法論科。
三、核被告所為，係犯刑法第140條第1項之當場侮辱公務員罪及
    同法第309條第1項之公然侮辱罪。被告第二次公然侮辱告訴
    人甲○○、丙○○部分，係以一行為觸犯二相同罪名，應依
    想像競合犯之規定，從一重處斷。又被告先後公然侮辱告訴
    人甲○○、丙○○之行為，時間緊接，方法相同，觸犯構成
    要件相同之罪名，顯係基於概括犯意反覆為之，為連續犯，
    應依刑法第56條規定以一罪論，並加重其刑。被告所犯上開
    二罪間，犯意個別，行為互殊，應予分論併罰。又，被告前
  　曾因違反麻醉藥品管理案件，先後經本院判處有期徒刑6月
    、5年6月，並定應執行刑有期徒刑5年10月確定後，於83 年
    3月24日假釋出監，又因違反槍砲彈藥刀械管制條例等案件
    ，經本院判處有期徒刑2年確定，且撤銷上開假釋，丁○○
    復行入監，並接續執行前開殘刑，復於88年12月21日因縮短
    刑期假釋出監，並於90年11月25日縮刑期滿未經撤銷假釋，
    以已執行完畢論等情，此有臺灣高等法院被告全國前案紀錄
    表及臺灣新竹地方法院檢察署刑案資料查註紀錄表各1份附
    卷可憑，其於前案執行完畢5年以內，再犯本件有期徒刑以
    上之當場侮辱公務員罪部分，為累犯，應依刑法第47條規定
    加重其刑。爰審酌被告前有妨害自由、公共危險、違反麻醉
    藥品管理條例、槍砲彈藥刀械管制條例等多項前科，本應戒
    慎警惕，本件又於酒後無端公然侮辱他人，復於警員執行公
    務時，恣意對警員口出穢言，藐視國家之公權力，及其犯罪
    所生損害，兼衡其犯後坦認犯行，尚具悔意，警員乙○○到
    庭表示願意原諒被告等一切情狀，分別量處如主文所示之刑
    ，並均諭知易科罰金之折算標準，以示懲儆。
四、公訴意旨另以，被告亦有於上開時、地，基於公然侮辱之概
    括犯意，於該不特定人得共見共聞之處所，以三字經「幹你
    娘」等侮辱字眼辱罵戊○○，因認被告此部分行為亦涉犯刑
    法第309條第1項之公然侮辱罪嫌等語。惟查該罪依刑法第
    314條之規定，須告訴乃論，而告訴乃論之罪，告訴人於第
    一審辯論終結前得撤回其告訴；又告訴經撤回者，應諭知不
    受理之判決，並得不經言詞辯論為之，刑事訴訟法第238條
    第一項、第303條第3款、第307條分別定有明文。本件告訴
    人戊○○告訴被告公然侮辱後，已於94年2月12日具狀撤回
    對被告之上開告訴，有刑事聲請撤回告訴狀1紙（見本院卷
    第27頁）在卷可按，依照前揭規定，原應諭知公訴不受理判
    決，並不經言詞辯論為之，惟公訴人認此部分與前揭論罪科
    刑之公然侮辱罪部分，有連續犯之裁判上一罪關係，爰不另
    為不受理之諭知，附此敘明。
據上論斷，應依刑事訴訟法第273條之1第1項、第299條第1項前
段，刑法第56條、第140條第1項、第309條第1項、第55條、第47
條、第41條第1項，罰金罰鍰提高標準條例第1條前段、第2條，
判決如主文。
本案經檢察官詹昭書到庭執行職務。
中　　華　　民　　國　　94　　年　　4 　　月　　13  　日
                  刑事第三庭    法　官　楊麗文
以上正本證明與原本無異。
如不服本判決，應於判決送達後10日內向本院提出上訴狀（應附
繕本），上訴於臺灣高等法院。
中　　華　　民　　國　　94　　年　　4 　　月　　13  　日
                                書記官　賴寶合
附錄本案論罪科刑所適用法條全文
刑法第140條第1項：
於公務員依法執行職務時，當場侮辱，或對於其依法執行之職務
公然侮辱者，處六月以下有期徒刑、拘役或一百元以下罰金。
刑法第309條第1項：
公然侮辱人者，處拘役或三百元以下罰金。
